【裁判字號】    89,判,1591
【裁判日期】    890519
【裁判案由】    虛報進口貨物
【裁判全文】
行  政  法  院  判  決                          八十九年度判字第一五九一號
    原      告  葉華企業有限公司
    代  表  人  甲○○
    被      告  財政部臺中關稅局
右當事人間因虛報進口貨物事件，原告不服財政部中華民國八十八年六月一日台財訴
第000000000號再訴願決定，提起行政訴訟。本院判決如左︰
    主  文
原告之訴駁回。
    事  實
緣原告於民國八十六年八月八日委由東盟報關股份有限公司向被告申報自泰國進口襯
衫等乙批（進口報單：ＤＡ＼八六＼Ｊ○六八＼○○一九號），原申報產地為泰國，
經被告查驗結果，來貨係由中國大陸上海起運，乃認定係大陸物品，且非屬經經濟部
公告准許間接進口之大陸物品，遂認原告顯有虛報進口貨物產地，涉及逃避管制之違
法行為。被告乃依照海關緝私條例第三十七條第三項轉據同條例第三十六條第一、三
項之規定，科處原告貨價一倍之罰鍰計新台幣（下同）三、○二五、四三五元，併沒
入涉案貨物。原告不服，聲明異議，未獲變更，提起訴願、再訴願，遞遭決定駁回，
遂提起行政訴訟。茲摘兩造訴辯意旨如次：
原告起訴意旨略謂：原告至香港看貨，其中物品本身雖屬庫存。但襯衫本身有完整的
標示（產地、水洗、成份標、外箱嘜頭）。均符合進口台灣之條件，並經被告海關人
員開櫃驗貨完成準備核銷，才又來文稱該貨起運港口不符，其間向被告查詢，沒有任
何負責之部門給予原告回應為何理由，這其中到底是香港出口商之錯誤，或是什麼原
因，原告均什麼都不知道，難道進口商要去接受這無理的處分，這期間應是可辦退關
，退回原起運處，由原告與香港出口公司會商為何會有如此之錯誤，但自八十六年扣
押原告貨櫃後，直至八十七年五月間始要原告提供香港出口公司的全數資料，時間上
的差誤，造成香港出口公司已不存在，嗣經訴願、再訴願均遭決定駁回，原告已失去
求償、舉證的最佳時效，一個在外國、台灣出入十二年來第一次受到如此之待遇，其
感難過與失望。又所處金額有六百四十四萬餘元，非原告所能負擔，爰請求撤銷再訴
願、訴願及原處分之決定，以保權益等語。
被告答辯意旨略謂︰按「報運貨物進口而有左列情形之一者，得視情節輕重，處以．
．．四、其他違法行為。」、「有前二項情事之一而涉及逃避管制者，依前條第一項
及第三項論處。」及「私運貨物進口．．．者，處貨價一倍至三倍之罰鍰。」、「前
二項私運貨物沒入之。」分別為海關緝私條例第三十七條第一項第四款、第三項及第
三十六條第一項、第三項所明定。次按進口非屬「臺灣地區與大陸地區貿易許可辦法
」第七條規定准許輸入之大陸地區物品而有虛報行為者，即構成逃避管制之違法行為
，合先敘明。本案原告於八十六年八月六日委由東盟通運報關股份有限公司以電腦連
線申報第 DA\86\J068\0019號報單，申報進口襯衫等貨物乙批，原申報生產國別為泰
國，惟經查驗結果生產國別為中國大陸，且係未經開放准許間接進口之大陸物品，核
有虛報產地、逃避管制情事，本局爰依據海關緝私條例第三十七條第三項規定轉據同
條例第三十六條第一項及第三項規定科處貨價壹倍之罰鍰計新台幣參佰零貳萬伍仟肆
佰參拾伍元整，貨物沒入，於法洵無不合。關於原告訴狀理由所稱：「敝公司至香港
看貨，其中物品本身雖屬庫存，但襯衫本身有完整的標示（產地、水洗、成份標、外
箱嘜頭）．．．一個在外國、台灣出入十二年來第一次受到如此之待遇，但金額陸佰
肆拾肆萬餘之金額對我這小商人不是一個小數目．．．。」乙節，查人民違反法律上
之義務而受行政罰之行為，法律無特別規定時雖不以出於故意為必要，仍須以過失為
其責任條件。但應受行政罰之行為，僅須違反禁止規定或作為義務，而不以發生損害
或危險為其要件者，推定為有過失，於行為人不能舉證證明自己無過失時，即應受罰
，為司法院釋字第二七五號解釋釋示在案。本案貨品雖有「MADE IN THAILAND」之車
縫標籤及部分到貨之襯衫上之吊牌有標示「漢川服裝廠」，惟經查證本案貨櫃動態表
，該兩裝載襯衫之貨櫃係於八十六年七月二十九日由大陸上海起運至香港，再由UNI-
VALUE 輪於同年八月六日自香港裝運來台，又來貨經本局檢樣送請財政部關稅總局大
陸物品鑑定委員會鑑定結果（八十七年六月三十日台總局鑑字第八七一○四九六五號
函）略以：「．．．係大陸物品．．．鑑定原因及理由：進口人所提供之提單經查係
偽造．．．。」，按大陸物品鑑定委員會乃係由專家、學者及政府相關機關代表等所
組成，具公正性、權威性及準確性，其鑑定結果應毋庸置疑。姑不論原告所稱至香港
看貨是否屬實（按國外發貨人掣開發票日期為八十六年七月二十六日，即貨到香港之
前），以原告既從事進口貿易，應知香港毗鄰大陸，貨品產自大陸的機率甚大，為顧
及本身權益並盡誠實申報之義務，原告理應查明來貨之正確地再行申報，惟原告竟率
爾申報為泰國產製，縱非故意，亦難謂無過失；本案原告虛報產地逃避管制在先，又
於事後提供偽造提單企圖僥倖朦驗，此有立榮海運股份有限公司八十七年五月二十八
日立中文字第九八○○二號函為證，足見原告縱非故意亦不無過失，揆諸大法官會議
釋字第二七五號函解釋意旨，自應予以論處。又查國際貿易實務，買賣雙方對成交貨
物之名稱、品質、規格、產地等，均於成交時即有明確約定，交運之貨物按正常方式
誠實申報產地，即不致有虛報情形，本案原申報之產地與事實不符，倘可歸咎於國外
發貨人，原告自可循私法途徑向國外求償，按本案被告於八十六年九月六日核發處分
通知書後，原告即可據此向國外發貨人求償，原告並未圖此，於訴狀理由稱：「前後
時間敝公司已失去求償、舉證的最佳時效」乙節，顯係砌詞推諉卸責；至原告所稱「
金額陸佰肆拾肆萬餘之金額」乙節，查係包括處分貨價一倍之罰鍰及依關稅法第五條
之一規定本局准由原告繳納貨價和稅費先行押放之保證金，在此一併陳明。綜上所述
，原告訴狀所持理由，均無足取，爰請求駁回原告之訴等語。
    理  由
按「報運貨物進口而有左列情形之一者，得視情節輕重，處以．．．四、其他違法行
為。」、「有前二項情事之一而涉及逃避管制者，依前條第一項及第三項論處。」及
「私運貨物進口．．．者，處貨價一倍至三倍之罰鍰。」、「前二項私運貨物沒入之
。」分別為海關緝私條例第三十七條第一項第四款、第三項及第三十六條第一項、第
三項所明定。次按進口非屬「臺灣地區與大陸地區貿易許可辦法」第七條規定准許輸
入之大陸地區物品者，即構成進口禁止輸入之物品而涉及逃避管制之違法行為，合先
敘明。本件原告於八十六年八月八日向被告報運進口襯衫等乙批，原申報產地為泰國
，經被告查驗結果，系爭貨物係由大陸上海起運，被告乃認定係大陸物品，並經財政
部關稅總局大陸物品鑑定委員會鑑定結果，係大陸物品，核與原申報產地不符，此有
被告第八六--○二四三號緝私報告表及財政部關稅總局八十七年六月三十日台總局鑑
字第八七一○四九六五號函附卷可稽，且來貨非屬經經濟部依台灣地區與大陸地區貿
易許可辦法第七條規定公告准許間接進口之大陸物品，是原告顯有虛報進口貨物產地
，並逃避管制之行為，洵堪認定。原告訴稱原告至香港看貨，其中物品本身雖是泰國
製造之庫存貨，但襯衫本身有完整之標示（產地、水洗、成份、外箱嘜頭），均符合
進口台灣之條件，並經被告海關人員開櫃驗貨完成準備核銷，才又來文稱該貨起運港
口不符，其間向被告部門查詢，但沒有任何部門給予原告回應，致使原告失去查詢之
時機，造成香港出口公司已不存在，致原告已失去求償、舉證之時效云云。惟查本件
原告申報進口之襯衫乙批，該貨物雖有「泰國製造」之車縫標籤及部分到貨之襯衫上
之吊牌有標示「漢川服裝廠」，然該批貨物經財政部關稅總局大陸物品鑑定委員會鑑
定結果，係大陸物品，已如前述，且經被告查證本案貨櫃動態表，該兩裝載襯衫之貨
櫃係於八十六年七月二十九日由大陸上海起運至香港，再於八十六年八月六日自香港
運至台中港，此有貨櫃動態資料表附卷可稽，核與原申報由香港起運不符。原告雖陳
稱其負責人甲○○曾於八十六年五月間至香港購買該庫存之襯衫乙批，並曾看過幾十
箱之貨品，其外箱均是屬於合法，並無不法之情事。惟原告自稱該批襯衫既係庫存貨
品，且已看過幾十箱之貨品，然本案之兩只貨櫃既是於八十六年七月二十九日始由大
陸上海起運至香港，則原告之負責人甲○○於八十六年五月間至香港購買該批庫存之
襯衫時，該批貨品尚未到達香港，原告之負責人甲○○焉能看到幾十箱之貨品，是原
告所稱原告之負責人甲○○曾於八十六年五月間至香港購買該批庫存之襯衫時，並曾
看過幾十箱之貨品，其外箱均是合法云云，顯屬不實。另被告於八十六年九月六日即
已對原告核發處分通知書，原告若有被外國公司所騙，當時即有充分之時間可向國外
發貨人瞭解舉證或求償，惟原告並未如此做。而原告所提供自泰國運送至大陸廈門港
之ＵＧＭＺ00000000000號提單，經立榮海運股份有限公司台中辦事處查
證結果確係偽造，此有立榮海運股份有限公司八十七年五月二十八日立中文字第九八
○○二號函及ＵＧＭＺ00000000000號提單影本附卷可稽。本件原告既係
從事進口貿易，應知香港毗鄰大陸，貨品來自大陸之機率甚大，為顧及本身權益並盡
誠實申報之義務，原告理應查明來貨之正確產地再行申報，原告竟虛報產地管制在先
，事後又提供偽造之提單企圖矇騙，是原告顯有虛報進口貨物產地，並逃避管制之行
為。又原告縱非故意，亦難辭過失之責，依司法院大法官會議釋字第二七五號解釋意
旨，自難解免行政罰鍰之責任。從而被告依首揭法條規定裁處原告貨價一倍之罰鍰三
、○二五、四三五元，併沒入其貨物，依法並無違誤。一再訴願決定遞予維持，亦無
不合。原告起訴意旨，尚非有理由，應予駁回。
據上論結，本件原告之訴為無理由，爰依行政訴訟法第二十六條後段，判決如主文。
中    華    民    國     八十九      年      五      月      十九       日
                    行 政 法 院 第 六 庭
                                審 判 長 評  事      徐  樹  海
                                         評  事      林  茂  權
                                         評  事      高  啟  燦
                                         評  事      蔡  進  田
                                         評  事      劉  鑫  楨
右  正  本  證  明  與  原  本  無  異
                                         法院書記官  賀  瑞  鸞
中    華    民    國     八十九      年      五      月     二十二      日


司法院資訊處製作；財團法人民間司法改革基金會備份。
